MAE - Métodos Avanzados en Estadística

Recopilación de código R en los temas

#--------------------------------------------------------------------------------------------------------------------
#----- T - E - M - A : 0 ----------------------------------------------------------------------------------------
#--------------------------------------------------------------------------------------------------------------------
Tema 0:

```{r}
library(tidyverse)
# P(Z > 1)
1 - pnorm(1)

# P(X > x) = 0.3
qnorm(0.7)

# Mediana de exponencial de media 2
qexp(0.5, rate=0.5)

# Números aleatorios
x <- rnorm(100)
x

df <- data.frame(x=x)
ggplot(df) + 
  geom_histogram(aes(x=x, y=..density..),
                 col='black', fill='lightblue', bins=20) +
  geom_function(fun = dnorm, col='black', size=1.3)
```


#--------------------------------------------------------------------------------------------------------------------
Tema 0: Ejemplo distribución uniforme diap 34

```{r}
# Parámetros --------------------------------------------------------------
theta <- 10  # valor verdadero del parámetro
n <- 20   # tamaño muestral
m <- 1000 # número de muestras

# Genera los datos --------------------------------------------------------
set.seed(1234)   # para reproducir los resultados
muestras <- matrix(runif(n*m, 0, theta), n)

# Calcula estimadores ----------------------------------------------------- 
emv <- apply(muestras, 2, max)
momentos <- 2*apply(muestras, 2, mean)
metodo <- gl(2, m, labels = c('emv', 'momentos'))
df <- data.frame(estimadores = c(emv, momentos), metodo = metodo)

# Gráficos ----------------------------------------------------------------
cajas <- ggplot(df) +
  geom_boxplot(aes(x = metodo, y = estimadores)) +
  geom_hline(yintercept = theta, col = 'red', size = 1.1, linetype = 2)
densidades <- ggplot(df) +
  geom_density(aes(x = estimadores, linetype = metodo), size = 1.1) +
  geom_vline(xintercept = theta, col = 'red', size = 1.1, linetype = 2)
cajas + densidades
```

#--------------------------------------------------------------------------------------------------------------------
#----- T - E - M - A : 1 ----------------------------------------------------------------------------------------
#--------------------------------------------------------------------------------------------------------------------
Tema 1: Boostrap - Contraste Kolmogorov-Smirnov

```{r}
set.seed(100)
n <- 100
x <- rnorm(n)
x

ks.test(x, "pnorm") # H0 verdadera
## 
##     One-sample Kolmogorov-Smirnov test
## 
## data:  x
## D = 0.073373, p-value = 0.6546
## alternative hypothesis: two-sided


# -------- RESPUESTA --------------
# H0 Es Aceptada o Verdadera Porque:

# D   = Pequeña -> D Tiende a 0
# p-v = Grande??

#--------------------------------------------------------------------------------------------------------------------

## alternative hypothesis: two-sided
x <- rchisq(n, 2)
ks.test(x,"pexp") # H0 falsa
## 
##     One-sample Kolmogorov-Smirnov test
## 
## data:  x
## D = 0.25824, p-value = 3.226e-06
## alternative hypothesis: two-sided


# -------- RESPUESTA --------------
# H0 Es Rechazada o Falsa Porque:

# D   = Grande -> No tiende a 0
# p-v = Pequeño??

```


#--------------------------------------------------------------------------------------------------------------------
Tema 1: Distribución bajo la nula

```{r}
R <- 2000
n <- 100
ks_norm <- replicate(R, ks.test(rnorm(n), "pnorm")$statistic)
ks_exp <- replicate(R, ks.test(rexp(n), "pexp")$statistic)
distribucion <- gl(2, R, labels = c("Normal", "Exponencial"))
df <- data.frame(ks = c(ks_norm, ks_exp), distribucion = distribucion)
ggplot(df) +
  geom_density(aes(x = ks, y = ..density.., linetype = distribucion), size = 1.1)

```


#--------------------------------------------------------------------------------------------------------------------
Tema 1: Ejemplo: la varianza de la mediana

```{r}
set.seed(100)
# Parámetros
R <- 1000
n <- 30
theta <- 1
# Generamos los datos
muestra_original <- rt(n, 1) + theta   # Cauchy con theta = 0 coincide con t Student con 1 gl
mediana_original <- median(muestra_original)
# Generamos las remuestras (matriz n x R, cada columna una remuestra)
muestras_bootstrap <- sample(muestra_original, n*R, rep = TRUE)
muestras_bootstrap <- matrix(muestras_bootstrap, nrow = n)
# Medianas de las remuestras
medianas_bootstrap <- apply(muestras_bootstrap, 2, median)
# Histograma de las medianas bootstrap
df <- data.frame(medianas_bootstrap = medianas_bootstrap)
ggplot(df) +
  geom_histogram(aes(x = medianas_bootstrap, y = ..density..),
                 bins = 10, fill = 'olivedrab4', col = 'black') +
  geom_vline(xintercept = mediana_original, size = 1.1)
# Estimador bootstrap de la desviación típica de la mediana
sd_mediana <- sd(medianas_bootstrap)
sd_mediana

```


#--------------------------------------------------------------------------------------------------------------------
Tema 1: Intervalos de confianza Boostrap

```{r}
set.seed(100)
# Parámetros
R <- 1000
n <- 30
theta <- 1
m <- 100
alfa <- 0.05
# Cálculo de los intervalos y % de aciertos
acierto <- NULL
intervalo <- NULL
for (i in 1:m){
  muestra_original <- rt(n, 1) + theta   
  mediana_original <- median(muestra_original)
  muestras_bootstrap <- sample(muestra_original, n*R, rep = TRUE)
  muestras_bootstrap <- matrix(muestras_bootstrap, nrow = n)
  medianas_bootstrap <- apply(muestras_bootstrap, 2, median)
  T_bootstrap <- sqrt(n) * (medianas_bootstrap - mediana_original)
  ic_min <- mediana_original -  quantile(T_bootstrap, 1-alfa/2)/sqrt(n)
  ic_max  <- mediana_original -  quantile(T_bootstrap, alfa/2)/sqrt(n)
  intervalo <- rbind(intervalo, c(ic_min, ic_max))
  acierto <- c(acierto, ic_min < theta & ic_max > theta)
}

# Gráfico
df <- data.frame(ic_min <- intervalo[,1],
                 ic_max <- intervalo[, 2],
                 ind = 1:m,
                 acierto = acierto)
ggplot(df) +
  geom_linerange(aes(xmin = ic_min, xmax = ic_max, y = ind, col = acierto)) +
  scale_color_hue(labels = c("NO", "SÍ")) +
  geom_vline(aes(xintercept = theta), linetype = 2) +
  theme_bw() +
  labs(y = 'Muestras', x = 'Intervalos (nivel 0.95)',
       title = 'IC (método bootstrap híbrido)')

```


#--------------------------------------------------------------------------------------------------------------------
Tema 1: Correlación entre notas
  
  Notas en 2009 y 2010 de una prueba al final de primaria en 100 colegios de la Comunidad de Madrid:

```{r}
set.seed(100)
n <- 100
colegios <- read_table("http://verso.mat.uam.es/~joser.berrendero/datos/notas.txt", 
                     locale = locale(decimal_mark = ",")) %>% 
  mutate(tipo = factor(tipo)) %>% 
  slice_sample(n = n)   # selecciona n colegios aleatoriamente
head(colegios)
```


#--------------------------------------------------------------------------------------------------------------------
Tema 1: Transformación de Fisher


```{r}
alpha <- 0.05  # 1 - nivel de confianza 
datos_xy <- cbind(colegios$nota09, colegios$nota10)
correlacion <- cor(datos_xy)[1,2]
correlacion_fisherz <- 0.5 * log ((1+correlacion)/(1-correlacion)) 
round(c(correlacion, correlacion_fisherz), 2)
```


#--------------------------------------------------------------------------------------------------------------------
Tema 1: Ejemplo:

  Representamos las distribuciones bootstrap de las correlaciones transformadas junto con la aproximación normal:

```{r}
R <- 1000     # número de remuestras
corr_bootstrap <- replicate(R, cor(datos_xy[sample(1:n, n, rep=TRUE),])[1,2])
corr_bootstrap_fisherz <- 0.5*log((1+corr_bootstrap)/(1-corr_bootstrap))
df <- data.frame(corr_bootstrap, corr_bootstrap_fisherz)
ggplot(df) +
  geom_histogram(aes(x=corr_bootstrap_fisherz, y=..density..),
                 fill='olivedrab4',
                 col='black',
                 bins = 20) +
  labs(x = 'Correlaciones bootstrap transformadas', y = NULL) + 
  geom_vline(xintercept = correlacion_fisherz, col = 'red') + 
  geom_function(fun = dnorm,
                args = list(mean=correlacion_fisherz, sd = 1/sqrt(n-3)),
                size = 1.2) +
  theme_bw()
```


#--------------------------------------------------------------------------------------------------------------------
Tema 1: Ejemplo
  
  - Correlación entre la nota de 2009 y 2010 en los colegios de Madrid: 0.56
  - IC basado en el percentil bootstrap
  
```{r}
round(c(quantile(corr_bootstrap, alpha/2), quantile(corr_bootstrap, 1-alpha/2)), 2)
```

  - IC basado en la transformación z de Fisher

```{r}
IC_phi <- c(correlacion_fisherz - qnorm(1-alpha/2)/sqrt(n-3),
            correlacion_fisherz + qnorm(1-alpha/2)/sqrt(n-3))
IC_rho <- (exp(2*IC_phi) - 1) / (exp(2*IC_phi) + 1) 
round(IC_rho, 2)
```


#--------------------------------------------------------------------------------------------------------------------
#----- T - E - M - A : 2 ----------------------------------------------------------------------------------------
#--------------------------------------------------------------------------------------------------------------------
Tema 2: 

```{r}

```


#--------------------------------------------------------------------------------------------------------------------
Tema 2:

```{r}

```


#--------------------------------------------------------------------------------------------------------------------
Tema 2:

```{r}

```


#--------------------------------------------------------------------------------------------------------------------
Tema 2:

```{r}

```


#--------------------------------------------------------------------------------------------------------------------
Tema 2:

```{r}

```


#--------------------------------------------------------------------------------------------------------------------
Tema 2:

```{r}

```


#--------------------------------------------------------------------------------------------------------------------
Tema 2:

```{r}

```


#--------------------------------------------------------------------------------------------------------------------
Tema 2:

```{r}

```


#--------------------------------------------------------------------------------------------------------------------
#----- T - E - M - A : 3 ----------------------------------------------------------------------------------------
#--------------------------------------------------------------------------------------------------------------------
Tema 3: 

